【裁判字號】    89,訴,3308
【裁判日期】    920526
【裁判案由】    損害賠償
【裁判全文】
臺灣臺北地方法院民事判決  八十九年度訴字第三三○八號
    原      告  丑○○民國八.
    法定代理人  庚○○
                寅○○
    訴訟代理人  張家琦律師
                林鳳秋律師
    右  一  人
    複  代理人  丙○○
                乙○
    被      告  卯○○
                辛○○
                甲○○
                子○○
                己○○
                壬○○
                癸○○
                財團法人天主教耕莘醫院
    右  一  人
    法定代理人  戊○
    共      同
    訴訟代理人  邱國旺律師
                張仁興律師
                林大華律師
    右  一  人
    複  代理人  吳俊麟
                丁○○
右當事人間請求損害賠償事件，本院判決如左：
    主      文
被告財團法人天主教耕莘醫院應給付原告新台幣玖拾陸萬伍仟伍佰伍拾元，及自民國
八十九年三月二十三日起至清償日止，按年息百分之五計算之利息。
原告其餘之訴駁回。
訴訟費用由被告財團法人天主教耕莘醫院負擔四分之一，餘由原告負擔。
本判決原告勝訴部分於原告以新台幣拾貳萬貳仟元為被告財團法人天主教耕莘醫院
供擔保後，得假執行；但被告財團法人天主教耕莘醫院如於假執行程序實施前以新台
幣玖拾陸萬伍仟伍佰伍拾元為原告預供擔保，得免為假執行。
原告其餘假執行之聲請駁回。
    事      實
甲、原告方面：
  一、聲明：
    (一)被告等應連帶給付原告新台幣（下同）三百八十九萬五千五百五十元，並自起
      訴狀繕本送達翌日起至清償日止，按年利率百分之五計算之利息。
    (二)願供擔保請准宣告假執行。
  二、陳述：
    (一)原告之母庚○○於民國八十七年三月十三日至被告財團法人天主教耕莘醫院（
      以下簡稱耕莘醫院）分娩產下原告，母女平安。詎翌日即同年三月十四日即接
      獲通知原告在嬰兒加護病房中，且因新生兒正壓呼吸器（Nasal CPAP，以下簡
      稱系爭呼吸器）之加濕器故障溫度失控導致原告鼻樑上端、眉心之處發生二度
      燙傷，原告之母始知被告辛○○擅自將原告移轉至嬰兒加護病房，並因被告己○○等人疏失發生傷害；又於同年三月二十四日，原告左手臂近手掌處因注射
      點滴失當導致組織嚴重破壞而須植皮，被告壬○○、卯○○、辛○○、甲○○
      、子○○、己○○、癸○○分別係被告耕莘醫院院長、護理部主任、主治醫師
      、護理長、護理督導及護理人員，均是醫事專業人員，對於出生幼兒之醫療、
      看護及醫療人員、儀器設備之督導、管理、維護均應盡相當注意義務，其等疏
      於注意，致原告受有損害，依民法第一百八十四條、第一百八十五條規定，應
      負連帶損害賠償責任。被告耕莘醫院係其餘被告之僱用人，依民法第一百八十
      四條、第一百八十八條應負連帶賠償責任，並依民法第二百二十七條、第二百
      二十七條之一、及消費者保護法第七條之規定，亦應賠償原告因此所受之損害
      ，爰依法請求被告連帶賠償原告因復健所支出車資費用六萬五千五百五十元、
      原告之母因照顧原告所減少之收入九十六萬元、原告之母另聘請專人照顧原告
      之姊謝佳芳、兄謝鎮宇之費用二十七萬元、原告將來所需醫療費用十萬元、精
      神慰撫金二百五十萬元，及自起訴狀繕本送達翌日起至清償日止之法定遲延利
      息。
    (二)對被告之請求權基礎：
      1.被告己○○應依民法第一百八十四條、第一百八十五條規定負損害賠償責任
        ：
        (1)被告己○○明知系爭呼吸器故障仍予使用，又未依呼吸器操作手冊操作，
          亦未盡檢視義務，造成原告燙傷之過失：
          被告己○○係護理部護士，負有妥善維護並正當使用單位裝備及衛材之責
          ，然其明知在本件事故發生前系爭呼吸器曾經發生故障且已超過使用期限
          ，卻仍讓原告使用，並於三月十四日十五時發現產生水霧情形，未依操作
          手冊程序將加濕器及MR410溫度指示鈕轉至2-3，及將 MR480溫度指示鈕轉
          至36℃以下，僅將水霧甩乾，且未等十分鐘後觸摸適溫，更未於三十分鐘
          再確定就草率讓原告使用，才會在十五時三十七分即發生水滾動而燙傷原
          告之損害。
        (2)被告使用系爭呼吸器時，未以膠帶牢密固定，又未盡檢視義務，造成原告
          用手推開而燙傷之過失：
          被告既為護理專業人士，自應知原告已有足夠力氣可能將系爭呼吸器推開
          而造成危險，且依三月十四日九時之護理紀錄，「偶baby自行推開CPAP」
          ，及三月十四日十三時護理紀錄「偶仍會把Nasal CPAP推至鼻樑」，被告
          竟未採取適當防止措施，造成原告揮動將系爭呼吸器推至鼻樑而燙傷之損
          害，顯有過失。
      2.被告辛○○應依民法第一百八十四條、一百八十五條負損害賠償責任：
        (1)被告不當之診斷與治療，造成原告燙傷之過失：
          查原告出生時阿帕嘉分數一分鐘時為七分，五分鐘時為九分，表示狀況甚
          為良好（蓋一般嬰兒出生時九分已是最好之狀況，甚少有十分之情況），
          三月十三日十六時五十分除呼吸次數每分鐘為六十至七十次外，毫無任何
          發紺缺氧情形，且由三月十三日晚間七點時之護理紀錄，有「baby臉色紅
          潤」記載，可知更無缺氧須給予氧氣及住進加護病房之必要。另依國立台
          灣大學醫學院附設醫院（以下簡稱台大醫院）回函可知使用此種治療方式
          時要檢視鼻管大小是否合適、鼻管是否移位及病人腹部是否脹氣等，又要
          注意病人呼吸心跳及血氧等是否有進步，惟由病歷上可知被告未替原告作
          血氧之動脈血檢查，被告不是疏於注意，就是原告根本沒有需要使用呼吸
          器，而由三月十四日發現呼吸器移至原告鼻樑上端，被告卻立刻停止使用
          呼吸器以觀，根本沒有使用之必要。原告燙傷之起因係系爭呼吸器之加溼
          器過熱，為刑事判決所認定，若被告未將原告送至加護病房及使用系爭呼
          吸器，當不致於會發生系爭呼吸器之加濕器過熱燙傷原告事件，被告對此
          應有過失並有相當之因果關係。縱認有使用系爭呼吸器之需，被告辛○○
          係原告之主治醫師，有關呼吸器使用期限及係在正常使用情況下始使用，
          係被告應注意事項，被告未注意仍予以使用，且未囑護士依操作冊正確使
          用，顯有過失。
        (2)未囑護士以膠帶固定原告手部之過失：
          被告辛○○係原告之主治醫師，自應知原告有足夠力氣可能將正呼吸器推
          開造成危險，確疏於囑護士以膠帶固定原告手部，造成原告損害，顯有過
          失。
        (3)被告給予不必要之高單位營養劑，造成原告手腕受到嚴重的組織破壞傷害
          ：
          原告當時為三十六週之新生兒，但其體重已有二千六百八十五公克，雖於
          出生後二天經被告診斷為呼吸窘迫症候群，但於三月十四日發生事故時即
          停用呼吸器以觀，可知被告被告認知嬰兒之最差狀況應以過去，則既然在
          使用呼吸器時，均未給予高單位營養劑之必要，則舉重以明輕更可知之後
          未使用呼吸器時，更不須給予高單位營養劑之注射。依行政院衛生署醫事
          審議委員會鑑定意見，高單位之營養劑之滲透較一般點滴滲透產生之結果
          不同，在高單位營養劑若發生點滴滲透，組織浸潤後會嚴重導致組織破壞
          ，原告因注射高單位營養溶液，才會發生點滴滲透導致組織受到嚴重破壞
          之情形，因此假設原告無須注射高單位營養劑，而被告辛○○卻診斷施以
          注射，顯然注射高單位營養劑與原告之傷害間具有因果關係。若認縱有注
          射之需，被告辛○○身為主治醫師自應知悉於新生兒注射靜脈營養時，輸
          液內容之正確性、流速及觀察局部有無紅腫及點滴是否滲漏現象之重要性
          ，卻未叮囑護士密切注意觀察，有過失。
      3.被告癸○○應與被告辛○○，就靜脈點滴滲漏造成原告手腕受傷，應依民法
        第一百八十五條規定負連帶損害賠償責任：
        依台大醫院八十八校醫秘字第一六九九四號函查復意見第二項指出，於新生
        兒注射靜脈營養時，護理人員應注意輸液內容之正確性、流速及觀察局部有
        無紅腫及點滴是否滲漏現象，被告癸○○係發生點滴滲漏時之護士，對此自
        應知情並應加以隨時高度注意，竟於原告發生嚴重之滲漏現象後始發覺，自
        有過失。
      4.被告卯○○、甲○○、子○○、壬○○應依民法第一百八十四條、第一百八
        十五條規定，與被告己○○、辛○○就呼吸故障造成原告受有損害，負連帶
        損害賠償責任：
        (1)被告於八十八年七月二十九日庭訊時供稱系爭呼吸器係於八十一年十一月
          購入，該機器使用年限為五年，可知本件事件發生時，該機器已超過使用
          年限，被告仍使用導致原告受傷，確有過失之處。且由被告所提供之維修
          紀錄單均只有簡單之紀錄，如「 Check功能正常」，除未對何部呼吸器作
          逐一之記載區明，可知其不是事後偽填，就是根本是書面作業未盡維修之
          責。例如「八十七年二月十一日」，有附記二台呼吸器維修已回，除未註
          明是那二台送回，且未記載係因何問題何時送修？而二月十四日之註記「
          呼吸器潮濕器一個不熱送修」，又未註明是哪一台呼吸器，且本案三月十
          四日發生後，三月十五日之紀錄居然仍寫「已測試功能正常」，可知未盡
          任何檢測之職責。
        (2)被告卯○○係護理部主任，負有評值護理部裝備、設備、設施之執行狀況
          ；被告子○○係護理督導，負有審核裝備、物品之使用情形；被告甲○○
          係護理長，負有查核及監測各種醫療設備及有效運用，因此本件之呼吸器
          使用期限、是否合於正常使用狀態、及應依操作手冊使用，並要以膠帶固
          定嬰兒手部等，均負有督導之責，其等疏於督導，造成原告受傷，參最高
          法院六十六年台上字第二一一五號判例、最高法院六十七年台上字第一七
          三七號判例，依民法第一百八十四條、第一百八十五條第一項前段，被告
          卯○○、甲○○、子○○應與被告己○○、辛○○負共同侵權行為責任。
      5.被告耕莘醫院部分：
        原告於被告耕莘醫院接受醫療服務，係屬消費者保護法所定之消費者。被告
        醫院本應提供安全無虞之服務，然其醫療器材之裝備管理上有欠缺造成原告
        受有損害，顯未提供具有通常可合理期待之安全性之服務，依消費者保護施
        行細則第五條規定，顯然違反消費者保護法第七條所謂提供服務之企業經營
        者應確保其提供之服務「無安全或衛生之危險」之規定，被告醫院自應負無
        過失損害賠償責任。又原告在被告醫院接受醫療行為，與被告耕莘醫院間成
        立醫療契約之法律關係，因可歸責被告之事由，造成原告受有嚴重之傷害，
        被告醫院依民法第二百二十七條、第二百二十七條之一規定，亦應負賠償責
        任。另被告耕莘醫院係其餘被告己○○等七人之僱用人，對於受僱人因執行
        職務不法侵害原告之身體健康，依民法第一百八十八條規定亦應連帶負損害
        賠償責任。
    (三)請求損害賠償數額如下：
      1.復健所支出車資費用六萬五千五百五十元：
        原告為進行復健，自八十七年三月十三日起至八十七年七月十六日止至被告
        耕莘醫院就診計一百二十次，每次來回出資費用四百元，計四萬八千元；自
        八十七年七月十六日起至八十八年七月九日至中興醫院復健八十八日，每日
        來回車資一百四十元，計一萬二千三百二十元；至馬偕醫院整形科就診四次
        ，每次一百八十元，計七百二十元；至台大醫院整形科就診三次，每次一百
        七十元，計五百一十元；共計六萬一千五百五十元。日後仍須支出之交通費
        ，以每月至少需就醫復健五次，一次來回車資平均二百元，每月尚需支出一
        千元，依台北榮民總醫院回函，原告接受手術期間約四個月，未來尚需支出
        四千元，合計六萬五千五百五十元。
      2.原告母親每月減少收入至少二萬元，計九十六萬元：
        原告受傷後需專人照顧，故原告母親無法工作，減少每月家庭代工收入二萬
        元，自八十七年四月一日起至九十一年三月三十一日止，減少收入九十六萬
        元。
      3.育嬰費用二十七萬元：原告之母需另聘請專人照顧原告之姊謝佳芳、兄謝鎮
        宇，每月支出一萬八千元，自八十七年四月一日起八十八年六月三十日止，
        支出二十七萬元。
      4.醫療費用十萬元：
        經向榮總醫院將來所需之整形費用及相關醫療費用、掛號費用十萬元。原告
        目前雖尚未支出，係將來必須支出費用。
      5.精神慰撫金二百五十萬元：
        本件因被告過失，造成原告出生第二天即破相之永久傷害，一出生就受嚴重
        傷痛與驚嚇，長大後還需面對破相的問題，甚至被同學或朋友取笑，被視為
        異類，由於受傷部位係在二眼中間鼻子上方，係臉部最明顯之部位，而手部
        之傷害又係在手腕處，身為女性之原告均是嚴重打擊，影響原告一輩子的身
        體與心理，依台北榮民總醫院回函可知，縱使原告將來接受手術仍無法回復
        原狀，幼小心靈蒙上難以抹滅陰影，故請求精神慰撫金二百五十萬元。
  三、證據：
    (一)提出臺灣高等法院八十八年上易字第五四六○號刑事案件八十九年一月十三日
      訊問筆錄、原告之母與被告甲○○八十七年五月十五日對話錄音帶及錄音譯文
      、八十九年一月十三日刑事筆錄影本、新生兒中心呼吸器使用（含O2 Blender
      ）操作手冊、呼吸器使用說明書、台大醫院八十八年八月十九日校附醫秘字
      第一六九九四號檢附司法機關查詢意見表、八十七年三月十四日護理紀錄單、
      三月十三日嬰兒病情紀錄表、NBC 靜脈輸液技術標準、輸入排出紀錄單、行政
      院衛生署醫事審議委員會第八七一八○號鑑定書、臺北市兒童醫療補助證、兒
      童健康手冊、被告耕莘醫院「同一療程」免部分負擔證明單、臺北市立中興醫
      院物理治療職能訓練復健紀錄卡、謝佳芳、謝鎮宇之戶籍謄本、被告耕莘醫院
      護理部護士、護理部主任、護理部督導、護理長之職責各一件、證明書二件及
      原告照片六幀；
    (二)聲請
      1.調閱臺灣高等法院八十九上易字第五四六○號刑事卷宗。
      2.向台北榮民總醫院函查原告受傷所需治療手術名稱、支出費用及回復狀況。
      3.訊問證人王設、黃也。
乙、被告方面：
  一、聲明：
    (一)駁回原告之訴及其假執行聲請。
    (二)如受不利判決，願供擔保請准宣告免為假執行。
  二、陳述：
    (一)原告之母於八十七年三月十三日於被告耕莘醫院分娩產下原告，當日十六時五
      十分原告因呼吸喘及呼吸淺快每分鐘六十至七十次，有呼吸窘迫症現象之一，
      護理人員遂依正當醫療措施並經原告之法定代理人簽署同意書同意原告住進加
      護病房，轉入新生兒加護病房治療，嗣經被告辛○○醫師診斷有呼吸喘、活力
      不好、肋骨間肌關隙凹縮等呼吸窘迫症候群現象，而為使用目前治療新生兒呼
      吸窘迫療法中使用最廣之持續性正壓呼吸器醫囑，由護理人員執行醫囑，均屬
      醫療正當措施，並無不當。且護理人員即被告己○○執行醫囑時已依一般呼吸
      器之使用程序，定期檢測其功能，正確使用呼吸器，已盡相當注意義務。本件
      發生燙傷主因是因為加濕器未有預警，臨時過熱所致，非被告等所能注意避免
      ，被告自無過失可言，此有行政院衛生署醫事審議委員會鑑定書、本院八十八
      年度自字第二四五號刑事判決、臺灣高等法院八十八年度上易字第五四六○號
      確定判決在卷可稽。
    (二)有關被告己○○、辛○○、壬○○、卯○○、甲○○、子○○就呼吸器故障有
      無過失之答辯：
      1.被告壬○○、卯○○、甲○○、子○○分別係被告耕莘醫院之院長、護理長
        、護理主任、督導，被告辛○○為原告主治醫師，負責診斷並就診斷結果下
        醫囑，各有其執掌，本件執行上是否有過失之執行醫囑均非其業務範圍，被
        告等當無構成所謂故意或過失之情。
      2.被告己○○執行前揭醫囑並無過失：
        被告耕莘醫院之護理人員於八十七年三月十四日十三時、十四時三十分、十
        五時監測加濕器之溫度為微溫，發生燙傷期間為十五時三十七分，被告己○○即護理人員於十五時亦有注意到系爭呼吸器有蒸氣產生之水霧，予水霧烘
        乾後重新固定系爭呼吸器，並將加溼溫度刻度由三轉二，足見十五時加濕器
        仍為正常，又一般無溫度顯示之加濕器，溫度通常調至二或三，乃正常措施
        。本件發生燙傷主要係因為加濕器未有預警，臨時過熱，在相當短時間即足
        以造成嬰兒二度燙傷，而燙傷前後護理人員都有觀察嬰兒之生命徵象，如十
        五時呼吸次數為每分鐘四十八次，心跳每分鐘一百四十二次，Sa00 00-000%
        ，呼吸較順暢，哭聲可，活動力可，可見當十五時原告仍處於正常之情境，
        足見被告己○○看護原告之際，依一般呼吸器之使用程序，定期檢測其功能
        ，正確使用該呼吸器，至嗣後系爭呼吸器推至鼻樑上方可能為原告之上肢及
        手部屈曲動作所致，被告己○○業已盡其注意義務，殊難謂其有何過失。
      3.被告辛○○之診斷及治療亦無過失：
        正壓呼吸器是目前治療新生兒呼吸窘迫方法中使用最廣的一種，尤其是鼻式
        持續性正壓呼吸更受歡迎，其主要功能為「對於吸入氧濃度、溫度、溼度、
        易控制」，為達該功能，正壓呼吸器除有一般呼吸器之氧氣之供給系統外，
        尚有「潮濕瓶及加熱器」系統，原告本件燙傷起因於呼吸器加置之加濕器，
        臨時過熱所致，與有無住進加護病房及使用呼吸器並無相當因果關係。
      4.況系爭呼吸器並未超過使用期限：
        被告耕莘醫院於八十二年五月三十一日請購之之二台呼吸器，於八十二年十
        一月一日經主管審核准予採購後，其分別於八十二年十一月十日及八十二年
        十二月十三日交貨，均於使用期限中，無原告之法定代理人所指已超過使用
        期限。系爭呼吸器除係由合法廠商所購進（八十九年十月十六日），被告耕
        莘醫院於上開機器使用期限亦均有善盡管理維護之責任，此有呼吸器查核本
        及設備暨儀器資料卡足稽，本次事故係因無法事前預測及預防呼吸器臨時過
        熱原因所導致，被告等實已善盡管理人之責任，又醫護人員使用呼吸器前後
        均有作血氧檢驗更仔細之抽血檢驗，原告所指容有誤解。
    (三)就被告辛○○、護理人員就靜脈點滴滲漏過失之答辯：
      1.被告辛○○並無過失：
        原告於治療期間因有呼吸暫停現象，或餵食牛奶時餘奶多、消化不良等現象
        ，其主治醫師即被告辛○○為補充其營養不足，而使用高單位營養劑之醫囑
        （即腸胃道營養又稱靜脈營養，因其係將人體營養素，經由腸胃道以外之途
        徑即靜脈輸入人體。其為近年來醫學上的另一突破，是營養治療上的重要武
        器，對某些疾病如早產兒而言，該靜脈營養之供給非但是支持性療法，又常
        常必須之治療），由護理人員執行醫囑，乃醫療上正當措施，原告之所以受
        傷起因於點滴滲漏所致，與無須給予高單位營養劑之必要無相當因果關係。
      2.護理人員並無過失：
        新生兒因血管細小（尤其早產兒）且身體及四肢常易扭動，故容易發生點滴
        滲透現象，與注射技巧無關，且常是注射一段時間後，若新生兒扭動局部固
        定被鬆脫或局部血液循環不良時即發生點滴滲透現象。而本件護理人員每小
        時均有注意點滴情形，且發生點滴滲透前一小時（十時二十分），護理人員
        給予新生兒灌腸時，有觀察靜脈注射通暢，滲透前五十五分鐘（十時二十五
        分），護理人員亦有觀察靜脈注射通暢，此有前開行政院衛生署書函暨醫事
        審議委員會鑑定書附卷足憑，故護理人員已盡注意義務，仍不可避免發生點
        滴滲漏現象，已非被告所能注意避免，被告並無過失。
    (四)被告耕莘醫院並無過失：
      1.本件並無消費者保護法之適用：
        (1)按醫療行為本質上係具有不可預測危險性之專門職業，醫療過程眾所皆知
          涉及許多不確定因素，包括個別病患本身體質、生活習慣及醫療配合等均
          會影響醫療服務所得之效果或其之成敗以及副作用有無等不一而足，因此
          與一般消費型態完全不同，是故醫療行為並無消費者保護法適用餘地。且
          被告所為醫療行為依照醫療行程遵循通常醫療規定所為適當服務，雖因醫
          療行為其本身之危險不確定性及醫療機具之突然發生故障造成本件損害發
          生，然被告所為之醫療行為均係符合現代專業水準所為服務，依消費者保
          護法施行細則第五條第一項但書規定，被告無須負損害賠償。
        (2)縱令本院認為醫療行為仍有消費者保護法之適用，然本件事故之發生係呼
          吸器加濕器突然故障、及難以預防之點滴滲漏所造成，被告耕莘醫院已具
          備醫療上最大注意義務，並依規定定時為醫療上檢查，依消費者保護法第
          七條第三項但書規定，衡量被告並無過失，依法減輕賠償責任。
      2.原告並非醫療契約當事人：
        (1)本件醫療契約當事人應為被告耕莘醫院及原告之法定代理人庚○○，原告
          本身並非契約當事人，不完全給付之債務不履行係以債務人有過失為前提
          ，被告耕莘醫院並無業務上過失，原告主張債務不履行顯無理由。
        (2)原告對被告耕莘醫院主張之請求權基礎民法第二百二十七條、第二百二十
          七條之一均係在八十八年四月一日公佈，八十九年五月五日施行，民法債
          編施行法並無溯及既往規定，因此本件係發生在八十七年三月間，因此並
          無民法第二百二十七條、第二百二十七條之一適用。
      3.本件事故之發生其原因係呼吸加濕器臨時過熱，突生無可防範之故障，以及
        點滴滲漏所造成，被告己○○於實施護理照護行為已盡最大之注意義務並無
        過失，此有臺灣高等法院八十八年度上易字第五四六○號確定判決可稽，並
        認被告等七人均無業務上之過失行為，原告應就被告等構成侵權行為要件負
        舉證之責。又被告辛○○係為主治醫師，執行醫囑並非其職責；被告壬○○
        為醫院行政上之院長、卯○○係護理主任、甲○○為護理長、子○○為行政
        之督導，該被告均係擔任醫院行政上之職務，被告對於呼吸器突然發生不可
        預期之臨時過熱之故障，在護理人員已盡注意義務下，仍不可避免發生點滴
        滲漏之情形，並無相當因果關係存在。因此被告耕莘醫院依無庸依民法第一
        百八十八條規定負連帶損害賠償責任。
    (五)原告請求損害賠償額並不合理：
      1.車資部分：被告若應負損害賠償責任，對原告所請求六萬五千五百五十元交
        通費並不爭執。
      2.其他財產損害部分：本件受有損害者係原告，故有關原告之母收入減少及聘
        請照顧原告兄姊之看護費均與本件無關。原告主張每月二萬元，其期限主張
        長達四年，尚難有據外，茲參以榮總回函手術需一個月，回診需三個月觀之
        ，原告本項所為薪資減少之請求尚待證明有何必要？
      3.將來醫療費用十萬元部分：被告若應負損害賠償責任，對此部分不爭執。
      4.精神慰撫金：被告耕莘醫院並無業務上過失行為，縱認為被告應負賠償責任
        ，則原告請求過高，請求酌減。
  三、證據：提出中華民國新生兒科醫學會會刊陳柏松主任所著持續性正壓呼吸一文
      節本、全民健康保險醫療費用支付標準節本、患者病危通知單、原告病歷、診
      斷書、被告耕莘醫院請購、採購、驗收單、耕莘醫院工程設備暨醫療儀器驗收
      報告、臨床新生兒科學第二版洪漢陽醫師著作節本、體溫脈搏呼吸病歷表及病
      情進展紀錄、呼吸器查核本、設備暨儀器資料卡、最新兒科護理學節本、 NBC
      靜脈輸液技術標準各一件、血液酸鹼度／氣體分析、統一發票各二件。
丙、本院依職權(一)向被告耕莘醫院調閱原告之病歷資料、(二)調閱臺灣臺北地方法院檢
    察署八十七年度偵字第一一六八六號偵查卷宗、本院八十八年度自字第二四五號
    、臺灣高等法院八十八年度易字第第五四六○號刑事卷宗。
    理      由
一、按訴狀送達後，原告不得將原訴變更或追加他訴。但請求之基礎事實同一，或擴
    張或減縮應受判決事項之聲明，不在此限，民事訴訟法第二百五十五條第一項第
    二、三款分別定有明文。查：
    1.原告於八十九年三月十三日提起本件訴訟時，係以卯○○、辛○○、甲○○、
      子○○、己○○、壬○○、財團法人天主教耕莘醫院為被告，嗣於九十一年六
      月十日當場追加癸○○為被告，顯已將原訴追加，然原告係依同一基礎事實即
      其因呼吸器加濕器過熱致鼻樑上端、眉心之處燙傷，及點滴滲漏致手腕組織破
      壞之傷害為請求，揆諸前揭規定，本院認應准許之。
    2.又原告於八十九年三月十三日起訴時，其應受判決事項之聲明第一項為：「被
      告等應連帶賠償原告三百九十三萬一千五百五十元，並自起訴狀繕本送達翌日
      起至清償日止，按年利率百分之五計算之利息。」，嗣於九十一年三月二十八
      日具狀陳明其應受判決事項之聲明第一項為：「被告等應連帶賠償原告三百八
      十九萬五千五百五十元，並自起訴狀繕本送達翌日起至清償日止，按年利率百
      分之五計算之利息。」，顯已將原訴變更，惟係應受判決事項聲明之減縮，揆
      諸前揭規定，本院認亦應准許之。
二、原告起訴主張其於八十七年三月十三日在被告耕莘醫院出生，詎翌日即同年三月
    十四日即因新生兒正壓呼吸器之加濕器故障溫度失控導致原告鼻樑上端、眉心之
    處發生二度燙傷，此乃因被告己○○等人疏失發生傷害；又於同年三月二十四日
    ，原告左手臂近手掌處因注射點滴失當導致組織嚴重破壞而須植皮，被告壬○○
    、卯○○、辛○○、甲○○、子○○、己○○、癸○○分別係被告耕莘醫院院長
    、護理部主任、主治醫師、護理長、護理督導及護理人員，均是醫事專業人員，
    對於出生幼兒之醫療、看護及醫療人員、儀器設備之督導、管理、維護均應盡相
    當注意義務，其等疏於注意，致原告受有損害，依民法第一百八十四條、第一百
    八十五條規定，應負連帶損害賠償責任。被告耕莘醫院係其餘被告之僱用人，依
    民法第一百八十四條、第一百八十八條應負連帶賠償責任，並依民法第二百二十
    七條、第二百二十七條之一、及消費者保護法第七條之規定，亦應賠償原告因此
    所受之損害，爰依法請求被告連帶賠償原告因復健所支出車資費用六萬五千五百
    五十元、原告之母因照顧原告所減少之收入九十六萬元、原告之母另聘請專人照
    顧原告之姊謝佳芳、兄謝鎮宇之費用二十七萬元、原告將來所需醫療費用十萬元
    、精神慰撫金二百五十萬元，及自起訴狀繕本送達翌日起至清償日止之法定遲延
    利息。
三、被告則以被告辛○○之診斷及治療，均屬醫療正當措施，並無不當，且護理人員
    即被告己○○執行醫囑時已依一般呼吸器之使用程序，定期檢測其功能，正確使
    用呼吸器，已盡相當注意義務，本件發生燙傷主因是因為加濕器未有預警，臨時
    過熱所致，非被告所能注意避免，被告自無過失可言，況系爭呼吸器並未超過使
    用期限；及被告己○○於實施護理照護行為已盡最大之注意義務，其對點滴滲漏
    亦無過失；至被告壬○○為醫院行政上之院長、卯○○係護理主任、甲○○為護
    理長、子○○為行政之督導，均係擔任醫院行政上之職務，對於系爭呼吸器突然
    發生不可預期之臨時過熱之故障，及在護理人員已盡注意義務下，仍不可避免發
    生點滴滲漏之情形，並無相當因果關係存在，是被告耕莘醫院依無庸依民法第一
    百八十八條規定負連帶損害賠償責任；又本件醫療契約當事人應為被告耕莘醫院
    及原告之法定代理人庚○○，且當時民法尚未公布修正，原告依修正後民法第二
    百二十七條、第二百二十七條之一規定請求被告耕莘醫院負債務不履行責任，顯
    無理由；況醫療行為並無消費者保護法之適用等語，資為抗辯。
四、原告主張其於八十七年三月十三日在被告耕莘醫院出生，於同年三月十四日在嬰
    兒加護病房中，因新生兒正壓呼吸器之加濕器故障溫度失控導致原告鼻樑上端、
    眉心之處發生1.5×2公分二度燙傷，又於同年三月二十四日，原告左手臂近手掌
    處因點滴滲漏導致2.5×2.5公分組織嚴重破壞而須植皮，及被告壬○○、卯○○
    、辛○○、甲○○、子○○、己○○、癸○○分別係被告耕莘醫院院長、護理部
    主任、主治醫師、護理長、護理督導及護理人員之事實，業據其提出行政院衛生
    署醫事審議委員會第八七一八○號鑑定書及原告照片六幀為證，為被告所不爭執
    ，復經本院依職權向被告耕莘醫院調取原告之病歷資料，及調取臺灣臺北地方法
    院檢察署八十七年度偵字第一一六八六號偵查卷宗、本院八十八年度自字第二四
    五號、臺灣高等法院八十八年度易字第第五四六○號刑事卷宗核閱無訛，自堪信
    為真實。
五、按當事人主張有利於己之事實者，就其事實有舉證之責任，民事訴訟法第二百七
    十七條前段定有明文。又民事訴訟如係由原告主張權利者，應先由原告負舉證之
    責，若原告先不能舉證，以證實自己主張之事實為真實，則被告就其抗辯事實即
    令不能舉證，或其所舉證據尚有疵累，亦應駁回原告之請求，最高法院十七年上
    字第九一七號判例可資參照。是侵權行為賠償損害之請求權，除須有損害之發生
    ，及有責任原因之事實外，並以二者之間有相當因果關係為其成立要件，故侵權
    行為賠償損害之訴訟，原告須先就上述成立要件為相當之證明，始能謂其請求權
    存在。本件原告主張被告壬○○、卯○○、辛○○、甲○○、子○○、己○○、
    癸○○係耕莘醫院院長、護理部主任、主治醫師、護理長、護理督導及護理人員
    ，被告耕莘醫院為其等之僱用人，應連帶對原告因新生兒正壓呼吸器之加濕器故
    障之燙傷及點滴滲漏造成之手腕組織破壞負民法第一百八十四條、第一百八十五
    條、第一百八十八條侵權行為損害賠償責任等情，為被告壬○○、卯○○、辛○○、甲○○、子○○、己○○、癸○○、耕莘醫院所否認，揆諸前揭說明，原告
    自應就其等對新生兒正壓呼吸器之加濕器故障及點滴滲漏有故意或過失，暨該故
    意或過失之行為與原告所受之傷害有相當因果關係存在之事實負舉證責任。查：
    (一)原告固主張被告己○○明知系爭呼吸器故障仍予使用，又未依呼吸器操作手冊
      操作，及未以膠帶牢密固定呼吸器，亦未盡檢視義務，造成原告用手推開系爭
      呼吸器而燙傷；被告辛○○不當之診斷與治療，復未囑護士以膠帶固定原告手
      部，及給予原告不必要之高單位營養劑；被告癸○○疏未注意輸液內容之正確
      性、流速及觀察局部有無紅腫及點滴是否滲漏現象；及被告卯○○、甲○○、
      子○○、壬○○明知系爭呼吸器已超過使用期限仍繼續使用，認其等均有過失
      云云。然
      1.有關系爭呼吸器故障造成原告燙傷部分：
        (1)原告之法定代理人曾向臺灣臺北地方法院檢察署對被告壬○○、卯○○、
          辛○○、甲○○、子○○提出過失傷害之告訴（八十七年度偵字第一一六
          八六號），經該署囑行政院衛生署醫事審議委員會鑑定其等對原告之醫療
          過程有無過失，認「依據病歷記載，當天13:00及15:00有記錄監測加濕器
          之溫度，為微溫，發生燙傷時間為15:37，護理人員己○○於15:00亦有注
          意到Nasal prong有蒸氣產生之水霧，予水霧風乾後重新固定Nasal prong
          ，並將加濕器溫度刻度由3轉至2，是正常之措拖。發生燙傷主要是因為加
          濕器未有預警，臨時過熱，在相當短時間即足以造成嬰兒之二度燙傷，而
          燙傷前後護理人員都有觀察嬰兒之生命徵象，如15:00呼吸次數48次/分，
          心跳142次/分，SaO2 95-100%，呼吸較順暢，哭聲可，活動力可，可見當
          15:00 時嬰兒仍處於正常之情境。‧‧‧綜上所述，耕莘醫院之醫護人員
          ，於嬰兒發生燙傷‧‧‧前，有依規定每小時觀察加溫器之溫度‧‧‧，
          又於事件發生後，立即會診各科醫師做處置。因此醫護人員，難謂有業務
          疏失。」，有該會第八七一八○號鑑定書在卷可稽（見本院卷(一)第七五、
          七六頁、臺灣臺北地方法院檢察署八十七年度偵字第一一六八六號偵查卷
          宗第六一、六二頁），為兩造所不爭執，是原告謂被告己○○明知系爭呼
          吸器故障仍予使用，又未依呼吸器操作手冊操作，亦未盡檢視義務云云，
          即無足採。至原告雖執系爭呼吸器之使用說明書第三十三項「無法操作指
          示燈（INOPERATIVE ）加熱器組件內部或控制系統已發生故障，無法正常
          操作，紅色指示燈即亮，此時請切斷加濕器電源，以防止溫度過高之危險
          。」之記載（見本院卷(一)第六六頁、八十八年度自字第二四五號刑事卷宗
          第九九頁），稱系爭呼吸器有預警功能云云，惟依卷內證據資料無從認定
          於原告燙傷前系爭呼吸器之紅色指示燈即已亮起，或系爭呼吸器之故障係
          因加熱器組件內部或控制系統已發生故障所致，故原告執此主張被告林淑
          慧明知系爭呼吸器故障仍予使用云云，亦無足採。
        (2)又使用新生兒正壓呼吸器時，要檢視鼻管之大小是否合適、鼻管是否移位
          及病人腹部是否脹氣等，又要注意病人之呼吸、心跳及血氧等是否有進步
          ，此外，要檢視呼吸器使用之氣流、壓力、氧氣濃度及潮溫器之溫度設定
          。倘若病人病況未顯著之改變（變壞），且心跳、呼吸及血氧飽合度監視
          器之警報未啟動，一般一至二小時檢視病人一次。加溫器之溫度設定是人
          為調節的，機器在正常情況下使用，是不會過熱的，倘機器發生故障，則
          有可能發生過熱等情，此有台大醫院八十八年八月十九日校附醫秘字第
          一六九九四號檢附司法機關查詢意見表在卷足憑（見本院卷(一)第六七、六
          八頁、八十八年度自字第二四五號刑事卷宗第一三二頁至第一三四頁），
          亦為兩造所不爭執，則系爭呼吸器在正常情況下使用既不會過熱，原告縱
          將系爭呼吸器推開亦不會造成燙傷之結果，足認原告之燙傷係因系爭呼吸
          器故障過熱所致，自與被告是否以膠帶牢密固定呼吸器，或以膠帶固定原
          告手部間並無相當因果關係。原告此部分之主張，即非可採。是原告聲請
          向行政院衛生署函查在使用正壓呼吸器時，是否應用膠帶牢密固定住該呼
          吸器？若其已牢密固定住，是否可能單由妊娠週數三十六週之新生兒用手
          推開？即無必要。
        (3)而被告辯稱原告於八十七年三月十三日十六時五十分因呼吸喘及呼吸淺快
          60-70次/分，轉入新生兒加護病房治療，經被告辛○○診斷有呼吸喘、活
          力不好、肋骨間肌關隙凹縮等現象，為呼吸窘迫症候群，將原告送至保溫
          箱，並給予系爭呼吸器治療等情，提出患者病危通知單及原告病歷（見本
          院卷(一)第一○○至一○二頁）為證，且為原告所不否認。原告雖主張依護
          理記錄記載八十七年三月十三日十九時「baby臉色紅潤」，及同年三月十
          四日發現燙傷後，即停止使用呼吸器等情，指被告辛○○之診斷與治療有
          不當云云，惟八十七年三月十三日十九時原告已使用系爭呼吸器三小時，
          且原告於使用系爭呼吸器之前即三月十三日十五時二十分，呼吸次數約為
          66次/分，使用之後於同日十七時呼吸次數則下降至40次/分，於翌日十四
          日十五時呼吸次數為48 次/分，均有原告病歷資料可佐，實難逕謂被告翁
          麗緻之診斷及治療有不當，況縱有不當亦與原告因系爭呼吸器故障受有燙
          傷間無相當因果關係存在，是原告聲請向健保局函查八十七年三月十三日
          原告是否有必要給予呼吸器使用？又是否須作動脈血氧分析，以追蹤使用
          呼吸器之情形？本案在住進加護病房前後有無給予原告此項檢查？及向行
          政院衛生署函查被告辛○○於八十七年三月十三日診斷原告為呼吸窘迫症
          候群，以當時之病症及抽血及胸部Ｘ光結果而言是否診斷正確？本院認無
          必要。
        (4)至原告主張被告辛○○、己○○、卯○○、甲○○、子○○、壬○○等人
          均明知所使用之系爭呼吸器已逾使用期限云云，查系爭新生兒正壓呼吸器
          係被告耕莘醫院於八十二年五月三十一日請購，經採購人員與南榮貿易股
          份有限公司議價後，約定於同年十一月十日先交付呼吸器一台，南榮貿易
          股份有限公司並於同日開立統一發票一紙，有被告所提出被告耕莘醫院請
          購、採購、驗收單、耕莘醫院工程設備暨醫療儀器驗收報告、呼吸器查核
          本、設備暨儀器資料卡及統一發票為證（見本院卷(一)第一○三至一○六頁
          、卷(二)第九六至一○三頁），原告聲請向被告耕莘醫院醫工組函調系爭呼
          吸器之保養資料及使用紀錄表，請求查明系爭呼吸器開始使用之時間，即
          非必要。則系爭呼吸器至原告發生燙傷時即八十七年三月十四日，尚未逾
          行政院公布財物標準分類規定之最低使用年限五年（見本院八十八年度自
          字第二四五號卷第一三○、一三一頁），原告主張被告等人明知系爭呼吸
          器已逾使用期限，即與事實不符。況前揭財物標準分類之最低使用年限僅
          供機關會計制度、會計科目之用，非謂系爭呼吸器逾前揭最低使用年限，
          即當然不能再行使用，原告執此稱被告等人對原告之燙傷有過失，亦非可
          採。
      2.有關點滴滲漏造成原告手腕組織破壞部分：
        (1)依前揭行政院衛生署醫事審議委員會第八七一八○號之鑑定意見：「嬰兒
          打點滴本就不可避免有時會發生點滴滲漏之情形，本案嬰兒因所注射之靜
          脈溶液為 TPN，屬高單位營養溶液，若發生點滴滲漏，組織浸潤後會導致
          嚴重的組織破壞，故護理人員應對靜脈注射部位，每小時檢查是否有浸潤
          的情形。依據病歷記載，發生點滴滲漏前一小時（10: 20），護理人員給
          予灌腸時，有觀察靜脈注射通暢，滲漏前55分鐘（10: 25），護理人員亦
          有觀察靜脈注射暢通，因此認為護理人員有每小時注意嬰兒點滴注射之情
          形，仍不可避免發生點滴滲漏，又發現點滴滲漏後即通知醫師處理，應無
          業務疏失。」（見本院卷(一)第七五、七六頁、臺灣臺北地方法院檢察署八
          十七年度偵字第一一六八六號偵查卷宗第六一、六二頁），此亦為兩造所
          不爭執，是原告主張被告癸○○疏未注意輸液內容之正確性、流速及觀察
          局部有無紅腫及點滴是否滲漏現象云云，委無足採。
        (2)又原告於住院第六日因出現呼吸暫停現象，為避免原告因進食而造成吸入
          性肺炎，故被告辛○○給予禁食、注射靜脈營養劑及給予治療呼吸
          暫停藥物 Aminophylline，而原告呼吸改善之後，餵食牛奶時餘奶多，有
          消化不良和腹脹等現象，故被告辛○○囑繼續使用部分靜脈營養針劑等情
          ，有被告所提出原告體溫脈搏呼吸病歷表、病情進展紀錄（見本院卷(一)第
          一一二至一一五頁）及原告護理記錄單為證。且腸胃道營養係將人體營養
          素，經由腸胃道以外之途徑即靜脈輸入人體，故又稱靜脈營養，其為近年
          來醫學上的另一突破，是營養治療上的重要武器，對某些疾病如早產兒而
          言，該靜脈營養之供給非但是支持性療法，又常常必須之治療，亦有被告
          所提出之馬偕紀念醫院小兒科資深主治醫師洪漢陽醫師主編臨床新生兒科
          學第四四一頁為證（見本院卷(一)第一一○頁）。是原告徒以其在使用呼吸
          器時，被告未給予高單位營養劑，則其未使用呼吸器之後，更無給予高單
          位營養劑注射之必要云云，謂被告辛○○所為注射高單位營養劑之醫囑顯
          有不當，即非有據。
    (二)綜上，被告壬○○、卯○○、辛○○、甲○○、子○○、己○○、癸○○之行
      為對新生兒正壓呼吸器之加濕器故障及點滴滲漏既無故意或過失可言，原告主
      張其等應依民法第一百八十四條、第一百八十五條之規定負連帶侵權行為損害
      賠償責任，即無理由。又民法第一百八十八條所定僱用人之連帶賠償責任，以
      受僱人因執行職務不法侵害他人之權利者為限，始有其適用。查被告壬○○、
      卯○○、辛○○、甲○○、子○○、己○○、癸○○雖為被告耕莘醫院之受僱
      人，其等對原告所為醫療行為為執行職務之行為，然其等之執行職務行為並無
      過失，已如前述，是原告依民法第一百八十八條之規定，請求被告耕莘醫院負
      僱用人之連帶賠償責任，亦非有據。
六、次按從事設計、生產、製造商品或提供服務之企業經營者，於提供商品流通進入
    市場，或提供服務時，應確保該商品或服務，符合當時科技或專業水準可合理期
    待之安全性。商品或服務具有危害消費者生命、身體、健康、財產之可能者，應
    於明顯處為警告標示及緊急處理危險之方法。企業經營者違反前二項規定，致生
    損害於消費者或第三人時，應負連帶賠償責任。但企業經營者能證明其無過失者
    ，法院得減輕其賠償責任，消費者保護法第七條定有明文。被告耕莘醫院雖以醫
    療行為本質上與一般消費型態完全不同，並無消費者保護法適用餘地云云，然：
    (一)所謂「消費」，依其文義乃相對於「生產」而言，故指除生產外一切為滿足生
      活目的之活動，易言之，凡是基於求生存、便利或舒適之生活目的，在食衣住
      行育樂方面為滿足人類慾望之行為，均屬消費行為。醫療行為之本質在於提供
      專業技術及服務，自提供醫療服務者觀之，固與商品無關，惟與消費者之安全
      或衛生有莫大關係，自接受醫療服務者觀之，乃屬於人類基於求生存之生活目
      的，為滿足人類慾望之行為，其為以消費為目的而接受服務之消費者甚明。消
      費者保護法第二、三、四、七、八及九條之規定，均將「服務」與商品併列，
      視為對等之規範標的，並不限與商品有關。又消費者保護法及施行細則固均未
      就服務之具體內容加以定義，惟自消費者保護法第七條第一項規定可知，所稱
      服務應係指非直接以設計、生產、製造、經銷或輸入商品為內容之勞務供給，
      且消費者可能因接受該服務而陷於安全或衛生上之危險者而言；因之，本質上
      具有衛生或安全上危險之醫療服務，自有本法之適用。另參照八十五年十二月
      三十一日行政院函頒實施之中華民國行業標準分類，醫院係歸類於社會服務業
      中之醫療保健服務業，可見醫療行為係服務之一種，當無疑義，而消費者保護
      法施行細則於八十三年十一月二日公布施行，亦未將醫療行為排除在外，足證
      自法律明文規定，並未將醫療服務行為排除在外。
    (二)消費者保護法第二條僅就「消費者」乙詞定義為以消費為目的而為交易、使用
      商品或接受服務者」，固未就「服務」加以任何定義，然解釋法律條文之文義
      ，宜依其立法理由、目的探求真義。消費者保護法第一條即明確揭示其立法目
      的在於「保護消費者權益，促進國民消費生活安全，提昇國民消費生活品質」
      ；第二章關於消費者權益並特設健康與安全保障乙節，明定提供服務之企業經
      營者應確保其所提供之服務，無安全或衛生上之危險，以及為警告標示等義務
      ；尋究其因，乃近年來經濟快速發展，科技進步，商品日新月異，服務類型遽
      變，現行民法及相關法律已無法涵括多樣多變之消費型態，及規範消費者與企
      業經營者間所發生之法律關係，為提高消費品質，維護消費安全，特制定消費
      者保護法以為規範。依此立法之目的，則以提供服務為營業者，不問其服務之
      具體內容是否與商品有關，均屬消費者保護法所規範之對象。況人之一生，生
      老病死，幾乎無可免於接受醫療服務者，醫療服務行為既與生命、身體、健康
      息息相關，為達上開立法之目的，自應受消費者保護法之規範。
    (三)況醫療服務之目的在於治療，於診斷或治療之過程中，無法確保「無安全或衛
      生之危險」，具有醫療不確定性及危險性，一旦有誤，損害甚鉅，因此，提供
      醫療服務者需負有更高之注意義務，自不待言；且消費者保護法施行細則第五
      條對於法文所稱「安全或衛生上之危險」定有明確之認定標準，已限縮無過失
      責任之範圍，至於醫療過程中可能發生不可控制之變數，若符合施行細則第五
      條之認定標準，自可排除無過失責任之適用；被告耕莘醫院以醫療服務行為本
      身之不確定及危險性，推論與消費者保護法所規範之服務目的不相容，顯非的
      論。至若醫師為規避無過失責任之危險，而採取拒看危險病人、不再嘗試無完
      全把握之手術或增加許多不必要之檢查、檢驗、治療或手術而造成醫療資源之
      浪費及醫療費用之高漲，乃醫療院所拒絕負責之心態，究屬異常。醫療行為既
      攸關人類最寶貴之生命及身體健康，提供醫療服務者豈可不予尊重珍惜，善盡
      預防及避免危險發生之注意義務，如因此罔顧病人權益，任意增加社會成本，
      顯違背社會大眾之期待。
    (四)綜上，醫療行為應屬消費者保護法所稱服務之範圍，被告耕莘醫院所辯醫療行
      為非消費者保護法規範之對象，即無可採。
七、又消費者保護法第七條第一項規定所謂「安全或衛生上之危險」，依消費者保護
    法施行細則第五條之規定，係指服務於提供時，未具通常可合理期待之安全性，
    且未符合當時科技或專業水準者而言。是否具備通常可合理期待之安全性，則應
    以提供服務當時之「科技」及「專業」水準，以及符合社會一般消費者所認知之
    期待為整體衡量。原告主張被告耕莘醫院對其醫療器材之裝備管理上有欠缺造成
    原告受有損害，顯未提供具有通常可合理期待之安全性之服務，自應賠償原告因
    此所受之損害等語，被告耕莘醫院則辯稱本件事故之發生係呼吸器加濕器突然故
    障、及難以預防之點滴滲漏所造成，其已具備醫療上最大注意義務，並依規定定
    時為醫療上檢查，並無過失云云，則依消費者保護法施行細則第六條規定，自應
    由被告耕莘醫院就其所提供之服務符合提供當時科技或專業水準之事實負舉證責
    任。查：
    (一)前揭行政院衛生署醫事審議委員會第八七一八○號之鑑定意見認：「耕莘醫院
      之醫護人員，於嬰兒發生燙傷及點滴滲漏前，有依規定每小時觀察加溫器之溫
      度及點滴注射之情形，又於事後發生後，立即會診各科醫師做處置。因此醫護
      人員難謂有業務疏失，惟本案錯在儀器功能之失常，因此醫院於醫療器材之裝
      備管理上，似有不周之處，故耕莘醫院於庚○○之女（即原告）應負行政管理
      之疏失之責。」等語（見本院卷(一)第七五、七六頁、臺灣臺北地方法院檢察署
      八十七年度偵字第一一六八六號偵查卷宗第六一、六二頁），此為兩造所不爭
      執，則被告耕莘醫院所提供之系爭呼吸器於使用中加濕器失常過熱，自難謂符
      合當時科技及專業水準。被告耕莘醫院雖辯稱系爭呼吸器之加濕器臨時過熱，
      突生無可防範之故障云云，然其就系爭呼吸器之加濕器發生過熱之故障為不可
      歸責於伊之事由所致之事實並未舉證以實其說，自難徒憑其有定期檢測系爭呼
      吸器而得主張免責。
    (二)至嬰兒打點滴本就不可避免有時會發生點滴滲漏之情形，已如前述，而新生嬰
      兒因血管細小（尤其是早產兒），且身體及四肢常易扭動，故容易發生點滴滲
      漏現象，與注射之技巧通常無關，常是注射一段時間後，若新生兒扭動，局部
      固定被鬆脫或局部血液循環不良時就會發生點滴滲漏現象，有台大醫院八十八
      年八月十九日校附醫秘字第一六九九四號檢附司法機關查詢意見表在卷足憑
      （見本院卷(一)第六七、六八頁、八十八年度自字第二四五號刑事卷宗第一三二
      頁至第一三四頁），兩造對此均不爭執，是被告耕莘醫院之護理人員已依規定
      於每小時注意嬰兒點滴注射之情形，仍不可避免發生點滴滲漏，又於發現點滴
      滲漏後即通知醫師處理，亦如前述，被告耕莘醫院辯稱其因此部分之醫療服務
      符合提供當時科技或專業水準，即非無據。
八、職是，被告耕莘醫院所提供予原告之醫療服務即系爭呼吸器之使用，並未具備通
    常可合理期待之安全性，致生損害於原告，依消費者保護法第七條規定，自應負
    賠償責任。爰就原告請求之金額逐一審究：
    (一)復健所支出車資費用部分：
      原告主張其為進行復健，已支出交通費用共計六萬一千五百五十元，及將來至
      台北榮民總醫院進行整形手術及相關醫療期間約四個月，尚需支出車資四千元
      ，合計六萬五千五百五十元等情，並提出臺北市兒童醫療補助證、兒童健康手
      冊、被告耕莘醫院「同一療程」免部分負擔證明單、臺北市立中興醫院物理治
      療職能訓練復健紀錄卡各一件為證，復為被告耕莘醫院所不爭執，原告此部分
      之請求即屬有據。
    (二)原告母親每月減少收入部分：
      原告主張其受傷後需專人照顧，故原告母親無法工作，減少每月家庭代工收入
      二萬元，自八十七年四月一日起至九十一年三月三十一日止，減少收入九十六
      萬元云云，為被告耕莘醫院所否認，辯稱此與原告所受損害無關。原告固提出
      證明書一件，及聲請訊問證人王設為證。然：
      1.原告所提出之證明書雖記載：「本人自民國八十五年三月起至民國八十七年
        四月止委託庚○○女士家庭計織代工，每月平均工資約新台幣二萬元正‧‧
        ‧。」（見本院卷(一)第一五七頁），惟核與證人王設即前揭證明書之立書人
        到場結證：「‧‧‧從八十五年的時候開始大約做了三年多，是計件的，每
        個月沒有固定做多少，一個月做幾件很難計算，‧‧‧，八十五年的時候每
        個月大約領二萬多元，到八十八年時候就比較少了，大約領幾千塊，都我送
        去她能做多少就給多少錢，不一定給多少，‧‧‧。工資是拿現金的，並沒
        有報稅，事隔這麼久了所以當初的計算的憑證都不見了，工資是一個月給一
        次。」等語（見本院卷(二)第四二頁）並不相符，況原告係八十七年三月十三
        日出生，衡諸常情，其母自無可能於八十七年三月、四月猶每月代工收入二
        萬元，顯見原告之主張與事實不符。
      2.原告於八十七年三月十四日因被告耕莘醫院所提供之系爭呼吸器之加濕器失
        常過熱致受有鼻樑上方、雙眼中間1.5×2公分之燙傷時，為甫出生二日之嬰
        兒，同年五月二日前揭傷口即已癒合結痂等情，有原告之病歷資料在卷足憑
        ，亦為原告所不否認，則原告主張其母為照顧伊，自八十七年四月一日起至
        九十一年三月三十一日止無法工作云云，即非原告所受之損害，且與原告所
        受之傷害間並無相當因果關係，自不得請求被告耕莘醫院賠償。又原告此部
        分之請求與親屬看護時，被害人受有相當看護費之損害之情形有間，自不得
        比附援引。是原告此部分之請求，為無理由。
    (三)原告母親另聘請專人照顧原告之姊謝佳芳、兄謝鎮宇所支出之育嬰費用部分：
      原告復主張其母需另聘請專人照顧原告之姊謝佳芳、兄謝鎮宇，自八十七年四
      月一日起八十八年六月三十日止，每月支出一萬八千元，共計二十七萬元云云
      ，亦為被告耕莘醫院所否認，辯稱此與原告所受損害無關。原告復提出證明書
      一件，及聲請訊問證人黃也為證。惟：
      1.原告所提出之證明書固載有：「本人自民國八十七年四月一日起至民國八十
        八年六月三十日止，計十五個月，由寅○○、庚○○夫婦，聘為家庭托嬰照
        顧小妹謝佳芳、小弟謝鎮宇，每月費用新台幣一萬八千元，全部費用合計二
        十七萬元。」（見本院卷(一)第一六二頁）等情，惟核與證人黃也即前揭證明
        書之立書人到場結證：「‧‧‧帶了三、四年了，我是帶原告法定代理人另
        外的兒子及女兒，現在每個月將近領一萬元，以前每個月領一萬八千元，領
        了好幾年，至於到底領多久我記不清楚了，我幫他帶小孩是在他趕製衣服或
        是帶小孩去復健的時候，才幫他帶小孩，每個月帶幾天不一定，‧‧‧。」
        等語（見本院卷(二)第一一一、一一二頁）亦不相符，實難認原告此部分之主
        張為真實。
      2.又原告對其兄、姊並無照護之義務，其母為照顧原告兄、姊縱有支出之育嬰
        費用，亦非原告所受之損害，況此與原告所受之傷害間無相當因果關係，原
        告此部分之請求，亦無理由。
    (四)將來醫療費用部分：
      原告主張其臉部傷害疤痕治療將來所需之整形費用及相關醫療費用、掛號費用
      十萬元等情，有台北榮民總醫院九十年六月一日（九十）北總外字第○四九五
      六號函、九十年十二月二十一日（九十）北總外字第一三四九九號函各一件在
      卷可稽（見本院卷(一)第二二二、二五六頁），被告耕莘醫院對此亦不爭執，原
      告此部分之請求為有理由。
    (五)精神慰撫金部分：
      1.按「不法侵害他人之身體、健康、名譽或自由者，被害人雖非財產上之損害
        ，亦得請求賠償相當之金額」，民法第一百九十五條第一項著有明文。又消
        費者保護法對於損害賠償範圍未有規定，依該法第一條第二項之規定，適用
        民法相關規範條文，是被告耕莘醫院對原告自應負消費者保護法第七條之損
        害賠償責任，原告自得就其非財產上之損害請求被告耕莘醫院賠償之。
      2.查原告因被告耕莘醫院提供之系爭呼吸器未具通常可合理期待之安全性，造
        成其出生第二天即容貌上受有難以回復之損害，由於受傷部位係在臉部最明
        顯之部位，影響其一輩子的身體與心理，其請求被告耕莘醫院賠償精神慰撫
        金，自屬有據。爰審酌原告為未成年人，被告耕莘醫院乃行政院衛生署核定
        之醫療院所，為財團法人組織，及原告臉部鼻樑上方之疤痕範圍不大，如依
        其疤痕復原狀況仍需手術治療，即使重建完美，多少還會留下疤痕，暨其將
        來精神上所受痛苦程度取決於成長及學習階段之價值觀培養及教育等一切情
        狀，認原告請求精神慰撫金一百五十萬元尚屬過高，應予核減為八十萬元為
        適當。
九、從而，原告依民法第一百八十四條、第一百八十五條之規定請求被告壬○○、卯
    ○○、辛○○、甲○○、子○○、己○○、癸○○連帶賠償三百八十九萬五千五
    百五十元，並自起訴狀繕本送達翌日起至清償日止，按年利率百分之五計算之利
    息，為無理由，應予駁回；原告依消費者保護法第七條之規定，請求被告耕莘醫
    院賠償原告復健所支出車資費用六萬五千五百五十元、將來醫療費用十萬元、精
    神慰撫金八十萬元，及自起訴狀繕本送達翌日即八十九年三月二十三日起至清償
    日止，按年息百分之五計算之利息，即無不合，應予准許；至其逾此範圍之請求
    ，為無理由，應予駁回。
十、兩造陳明願供擔保，聲請宣告假執行及免為假執行，就原告勝訴部分，核無不合
    ，爰分別酌定相當擔保金額准許之；至原告敗訴部分，其假執行之聲請即失所附
    麗，應併予駁回。
據上論結：原告之訴為一部有理由，一部無理由，依民事訴訟法第七十九條、第三百
九十條第二項、第三百九十二條，判決如主文。
中      華      民      國    九十二    年      五      月    二十六    日
                                  民事第一庭法      官  陳盈如
右為正本係照原本作成
如對本判決上訴，須於判決送達後廿日內向本院提出上訴狀
中      華      民      國    九十二    年      五      月    二十六    日
                                            法院書記官  高秋芬


司法院資訊處製作；財團法人民間司法改革基金會備份。
